【裁判字號】    97,聲判,7
【裁判日期】    970707
【裁判案由】    聲請交付審判
【裁判全文】
臺灣雲林地方法院刑事裁定               97年度聲判字第7號
聲  請  人
即  告訴人  乙○○
告訴代理人  嚴庚辰律師
被      告  甲○○
上列聲請人因告訴被告恐嚇案件，不服臺灣高等法院臺南分院檢
察署檢察長中華民國97年04月22日駁回再議之處分（97年上聲議
字第310號），聲請交付審判，本院裁定如下：
    主  文
聲請駁回。
    理  由
一、按告訴人不服上級法院檢察署檢察長或檢察總長認再議為無
    理由而駁回之處分者，得於接受處分書後10日內委任律師提
    出理由狀，向該管第一審法院聲請交付審判；法院認為交付
    審判之聲請不合法或無理由者，應駁回之，刑事訴訟法第25
    8條之1、第258條之3第2項前段分別定有明文。
二、本件聲請人即告訴人乙○○以被告甲○○涉犯恐嚇罪嫌，向
    臺灣雲林地方法院檢察署檢察官提出告訴，經該署檢察官偵
    查終結，以被告所為係不能犯，依法不罰，於民國97年03月
    18日以96年度偵字第5116號、第5638號為不起訴處分後，聲
    請人不服，聲請再議亦經臺灣高等法院臺南分院檢察署檢察
    長以再議為無理由，而於97年04月22日以97年度上聲議字第
    310 號處分書駁回再議，聲請人於同年05月30日收受該處分
    書，並於同年06月09日委任律師為代理人具狀向本院聲請交
    付審判，合先敘明。
三、聲請交付審判意旨略以：
  (一)查原處分認被告涉嫌於95年11月29日22時44分，手戴白色手
    套持裝有6 張符咒之白色信封，塞入告訴人之研究室內固為
    事實，惟認被告上開行為並不能發生犯罪之結果，又無危險
    ，故屬刑法第26條不能犯並不構成刑事犯罪。然被告塞進告
    訴人研究室內之白色信封內裝有6 張符咒，分別為綠色符咒
    （寫：鬼令東方陰公陰兵陰降罡）、黃色符咒（寫：鬼令五
    方冤魂纏身）、黑色符咒（寫：喪入魄散）、白色符咒（寫
    ：鬼令速拿乙○○三魂七魄）、紅色符咒（寫：五鬼纏身）
    、白色符咒（未寫字），從上開符咒所寫之內容，明顯被告
    有對告訴人不利之居心與意圖，亦足以讓告訴人收到上開符
    咒後，內心產生不安，正因法術、符咒係目前科技所無法解
    釋及控制，更令告訴人心生畏懼，告訴人自收到上開符咒後
    確實亦終日不安，心神不寧，被告之行為倘發生「鬼令速拿
    乙○○三魂七魄」之結果，被告所觸犯者恐已非刑法第305
    條之單純恐嚇危害安全罪，而應構成刑法殺人罪嫌，原處分
    僅以放符咒之行為屬不能犯，即對被告不起訴實有未當，被
    告上開行為確已達到讓告訴人心理產生畏怖之不安情形。
  (二)再查刑法第305 條之恐嚇罪，所稱以加害生命、身體、自由
    、名譽、財產之事，恐嚇他人者，係指以使人生畏怖心為目
    的，而通知將加惡害之旨於被害人而言（最高法院52年臺上
    字第751 號判例參照），又刑法第305 條之罪係結果犯，以
    致生危害於安全為要件，而恐嚇致受加害之通知者，心生恐
    怖，而有不安之感覺（26渝非字第15號判例，韓忠謨著刑法
    各論第375頁、陳渙生著刑法分則實用第287頁參照）為已足
    ，故本罪應係以被害人是否有因加害之通知而心生畏怖不安
    為要件，原處分未推求刑法恐嚇罪之構成要件，即對被告為
    不起訴處分自有違背法令。
  (三)末查司法實務上對郵寄子彈、冥紙等行為向認行為人應構成
    恐嚇罪，縱使所郵寄之子彈僅屬玩具不具殺傷力亦同，本件
    被告持寫有「鬼令速拿乙○○三魂七魄」之符咒，在深夜塞
    進告訴人研究室內，已足以令告訴人心生畏怖，與郵寄子彈
    、冥紙之行為無異，原處分僅以不能犯論被告不成立恐嚇罪
    自嫌速斷。為此請准予交付審判，以維法制等語。
四、經查：
  (一)按行為不能發生犯罪之結果，又無危險者，不罰，刑法第26
    條定有明文。此規定係於94年02月02日所修正公布，而其立
    法理由則以：關於未遂犯之規定，學理中有採客觀未遂論、
    主觀未遂論、或折衷之「印象理論」，參諸不能犯之前提係
    以法益未受侵害或未有受侵害之危險，如仍對於不能發生法
    益侵害或危險之行為課處刑罰，無異對於行為人表露其主觀
    心態對法律敵對性之制裁，在現代刑法思潮下，似欠合理性
    ，因此，基於刑法謙仰原則、法益保護之功能及未遂犯之整
    體理論，宜改採客觀未遂論，亦即行為如不能發生犯罪之結
    果，又無危險者，不構成刑事犯罪。故新法對於不能犯已改
    採不罰之立法例。
  (二)本案檢察官原處分依卷內相關證據判斷，係認被告確有於95
    年11月29日22時44分，手戴白色手套持裝有6 張符咒之白色
    信封，塞入告訴人之研究室內之行為，該6 張符咒分別為綠
    色符咒（寫：鬼令東方陰公陰兵陰降罡）、黃色符咒（寫：
    鬼令五方冤魂纏身）、黑色符咒（寫：喪入魄散）、白色符
    咒（寫：鬼令速拿乙○○三魂七魄）、紅色符咒（寫：五鬼
    纏身）、白色符咒（未寫字）等。所謂「魂魄」係指依附於
    人體之精神靈氣而言。而由上開符咒內容，可知被告顯然係
    欲以驅使鬼魂使告訴人受有鬼魂纏身或三魂七魄喪失之目的
    ，但是否真有鬼魂，迄今自然科學並無法獲得證明，故本案
    乃被告基於迷信，希望以鬼魂靈異等超自然之手段，令告訴
    人受有鬼魂纏身或喪失魂魄之結果，以實現刑法之構成要件
    ，其所為確屬學理上所稱之「迷信犯」無訛。又刑法關於不
    能犯之規定修正後，學者多認為「迷信犯」與「不能犯」已
    無區別之實益，應認為「迷信犯」即屬不能犯之一種。
  (三)本件告訴人聲請交付審判意旨固指被告上開施放符咒之行為
    ，所觸犯者恐已非刑法第305 條之單純恐嚇危害安全罪，而
    應構成刑法殺人罪嫌云云。然刑法殺人罪係指剝奪人之生命
    ，即使人死亡而言，實務上對「人之死亡」則係採呼吸停止
    並心臟停止跳動說。又刑法第305 條恐嚇危害安全罪之成立
    要件係：1.須以加害生命、身體、自由、名譽、財產之事，
    恐嚇他人；2.須致生危害於他人之安全。所謂「致生危害於
    安全」係指受惡害之通知者，因受恐嚇，產生安全上之危險
    與實害而言，該罪為結果犯。而本案被告上開施放符咒之行
    為，固足認被告主觀上確有對告訴人不利之居心與意圖，並
    已著手實行相關行為，然被告之行為，縱生使告訴人三魂七
    魄喪失之結果，亦非產生「死亡」之結果，要無成立殺人罪
    之可言。又被告所用施放符咒之手段，既係以自然科學上無
    法證明之超自然手段為之，則被告所欲操縱者，從自然科學
    之角度觀之，根本是人力所無法支配之因果歷程，自不可能
    發生其所欲達到之犯罪結果，亦無危險，即難認有何致生告
    訴人於安全上之危險或實害可言。雖本案告訴人指稱其看見
    被告所施放之符咒後，覺得心理毛毛的，並產生畏懼云云，
    然現今社會絕大多數人信奉自然科學，依一般理性之人觀點
    ，被告以施放符咒手段，欲對告訴人不利，乃係極為愚蠢且
    好笑之行為，是尚難僅以告訴人片面表示心理產生畏懼，即
    認被告上開施放符咒行為，會致生危害於告訴人之安全。
  (四)至於聲請交付審判意旨另指司法實務上對郵寄子彈、冥紙等
    行為向認行為人應構成恐嚇罪，縱使所郵寄之子彈僅屬玩具
    不具殺傷力亦同，被告施放寫有「鬼令速拿乙○○三魂七魄
    」之符咒，與郵寄子彈、冥紙之行為無異云云。然行為人郵
    寄子彈、冥紙係以加害被害人之生命、身體意思，而對被害
    人為惡害之通知，其所欲加害被害人之手段，或為以槍射擊
    子彈或為其他加害方法，並非絕對不能產生危害被害人生命
    、身體之結果，非屬不能犯，仍可能構成恐嚇危害安全罪。
    而本案被告所施放之符咒，其中固寫有「鬼令速拿乙○○三
    魂七魄」，然依上所述，從自然科學角度，被告所用手段並
    無法操縱支配其因果歷程，自難認與上開郵寄子彈、冥紙等
    行為相同具有危險性，是上開聲請交付審判意旨尚難認為可
    採。
  (五)綜上所述，本案被告對告訴人所為施放符咒之行為應係迷信
    犯，並不能發生犯罪之結果，又無危險，依刑法第26條規定
    應不予處罰。故原處分以本案被告之行為不罰，而予以不起
    訴處分，核屬正當無誤，告訴人聲請交付審判意旨猶指摘原
    處分之不當，並無理由，應予駁回。
五、依刑事訴訟法第258條之3第2項前段，裁定如主文。
中    華    民    國    97    年    7     月    7     日
            刑事第六庭  審判長法  官  廖國勝
                              法  官  黃楹榆
                              法  官  李秋瑩
以上正本證明與原本無異
不得抗告
                              書記官  李松坤
中    華    民    國    97    年    7     月    7     日


司法院資訊處製作；財團法人民間司法改革基金會備份。
